【裁判字號】    97,交聲,260
【裁判日期】    971231
【裁判案由】    違反道路交通管理處罰條例
【裁判全文】
臺灣宜蘭地方法院交通事件裁定         97年度交聲字第260號
原處分機關  交通部公路總局臺北區監理所宜蘭監理站
異  議  人
即受處分人  甲○○
上列異議人即受處分人因違反道路交通管理處罰條例案件，對於
交通部公路總局臺北區監理所於民國97 年8月15日所為之處分（
原處分案號：宜監字第裁43-Q00000000號）聲明異議，本院裁定
如下：
    主  文
原處分撤銷。
甲○○汽車駕駛人，駕駛汽車有以危險方式駕車，處罰鍰新臺幣
壹萬貳仟元，吊扣汽車牌照參個月，施以道路交通安全講習，並
記違規點數參點。
    理  由
一、原處分意旨略以：異議人即受處分人於民國96年12月30日晚
    間10 時27分許，騎乘877-CFT號重型機車，行經宜蘭市○○
    路與力行路口，因以危險方式在道路上騎乘機器腳踏車，為
    警逕行舉發（舉發案號：宜警交字第Q00000000 號），原處
    分機關乃依道路交通管理處罰條例第43條第1項第1 款、第4
    項、第5項規定，裁罰新臺幣2萬1,000元，吊扣汽車牌照3個
    月，並施以道路交通安全講習。
二、異議意旨略以：受處分人收受舉發通知單後，曾要求舉發單
    位檢附證據，惟僅於97年3月5日收受公文1 紙，並未檢送任
    何證據，受處分人如何知悉該公文是否詐騙集團所為，受處
    分人本期待相關單位會再次寄發通知，豈料同年8月18 日收
    受裁決書後，竟遭最高額之處罰，令人甚感詫異，且其駕車
    行為非屬蛇行，亦非屬危險駕駛，爰依法聲明異議。
三、按汽車（含機器腳踏車）駕駛人，駕駛汽車在道路上蛇行或
    以其他危險方式駕車者，處6,000元以上2萬4,000 元以下罰
    鍰，吊扣汽車牌照3 個月，施以道路交通安全講習，並記違
    規點數3點，道路交通管理處罰條例第43條第1項第1款、第4
    項、第5項及第63條第1項第3 款分別定有明文。又交通部會
    同內政部依道路交通管理處罰條例第 92條第4項之授權，制
    定有「違反道路交通管理事件統一裁罰基準及處理細則」，
    並定有「違反道路交通管理事件統一裁罰基準表」，該基準
    表依違規態樣及到案期限將裁罰金額類型化如下： 1、機器
    腳踏車駕駛人在道路上蛇行或以其他危險方式駕車者：（ 1
    ）期限內繳納或到案聽候裁決者，裁罰12,000 元。（2）逾
    越應到案期限30日內，繳納罰鍰或到案聽候裁決者，裁罰15
    ,000元。（3）逾越應到案期限30日以上60 日以內，繳納罰
    鍰或到案聽候裁決者，裁罰18,000 元。（4）逾越應到案期
    限60日以上，繳納罰鍰或逕行裁決處罰者，裁罰21,000元。
    2、汽車駕駛人在道路上蛇行或以其他危險方式駕車者：（1
    ）期限內繳納或到案聽候裁決者，裁罰 18,000元。（2）逾
    越應到案期限30日內，繳納罰鍰或到案聽候裁決者，裁罰21
    ,000元。（3）逾越應到案期限30日以上60 日以內，繳納罰
    鍰或到案聽候裁決者，裁罰24,000 元。（4）逾越應到案期
    限60日以上，繳納罰鍰或逕行裁決處罰者，裁罰24,000元。
    3、1年內有2次以上違反道路交通管理處罰條例第43條第1項
    第1款之行為者：（1）期限內繳納或到案聽候裁決者，裁罰
    24,000 元。（2）逾越應到案期限30日內，繳納罰鍰或到案
    聽候裁決者，裁罰24,000 元。（3）逾越應到案期限30日以
    上60日以內，繳納罰鍰或到案聽候裁決者，裁罰24,000元。
    （4）逾越應到案期限60 日以上，繳納罰鍰或逕行裁決處罰
    者，裁罰24,000元。
四、經查：
（一）依舉發單位檢送之錄影採證光碟內容顯示：車號 877-CFT
      機車於畫面16秒時，由同向內側車道向左大幅偏移至最外
      側；17秒時即跨越分向限制線（即雙黃線），駛入對向車
      道；18秒時又向右偏移駛回原車道，隨即又向左跨越分向
      限制線，駛入對向車道；22秒時又向右偏移駛回原車道；
      24秒時再次向左大幅偏移，跨越分向限制線，駛入對向車
      道；25秒時再次向左偏移至對向車道之內側車道，超越前
      方白色自小客車後，再度向右偏移駛回原車道，此情有勘
      驗內容在卷可參，異議人騎乘機車在分向限制線處左右偏
      移，有肇致後方車輛及對向前方車輛行駛往來之危險，顯
      屬危險駕駛，異議人雖辯稱：只是為超越前方自小客車，
      才跨越雙黃線，不是危險駕駛云云，然畫面16秒之向左大
      幅偏移顯與超車無關，且異議人於24秒向左偏移，跨越分
      向限制線後即足以超越前車，卻又於25秒再次向左偏移至
      對向車道之內側車道，跨越幅度之大，顯非屬單純之超車
      ，其所辯應不可採，違規情節明確，應依法論科。
（二）本件舉發通知單業已載明違規人應到案日期為97 年1月30
      日，有宜蘭縣警察局96年12月30日宜警交字第 Q00000000
      號舉發通知單1紙附卷可稽。異議人遂於97年1月29日至宜
      蘭監理站到案陳述意見，有交通違規陳述單1 紙在卷可考
      ，是異議人已於舉發員警所命應到案之期限前，至宜蘭監
      理站聽候裁決，依上開違反道路交通管理事件統一裁罰基
      準表所示，異議人騎乘機器腳踏車在道路上以危險方式駕
      車，且於期限內到案聽候裁決，又別無其他特殊情事載明
      於裁決書上，其受裁罰之額度應以1萬2,000元為適法，也
      始能符合原處分機關遵循違反道路交通管理事件統一裁罰
      基準表之裁罰基準。
五、異議人違規情節明確，所辯不足採，惟原處分機關未能遵循
    違反道路交通管理事件統一裁罰基準表之裁罰標準，亦漏未
    依道路交通管理處罰條例第63條第1項第3款規定併記違規點
    數3 點，此記點處罰，係屬強制規定，無從減免，是異議人
    聲明異議雖無理由，惟原處分既有上述瑕疵，自亦無可維持
    ，爰撤銷原處分，另諭知如主文所示內容之處分。
據上論斷，依道路交通案件處理辦法第20條，裁定如主文。
中    華    民    國    97    年    12    月    31    日
                  交通法庭法  官  楊坤樵
以上正本證明與原本無異。
如不服本裁定，應於裁定送達後5日內，向本院提出抗告狀。（
應附繕本）
                          書記官  謝佩欣
中    華    民    國    97    年    12    月    31    日


司法院資訊處製作；財團法人民間司法改革基金會備份。
